【裁判字號】    98,消債更,100
【裁判日期】    980728
【裁判案由】    更生程序
【裁判全文】
臺灣嘉義地方法院民事裁定           98年度消債更字第100號
聲  請  人  甲○○
代  理  人  莊安田律師
上列當事人因消費者債務清理事件聲請更生，本院裁定如下：
    主  文
聲請駁回。
聲請費用由聲請人負擔。
    理  由
一、按債務人不能清償債務或有不能清償之虞者，得依本條例所
    定更生或清算程序，清理其債務，消費者債務清理條例第3
    條定有明文。又聲請更生或清算不合程式或不備其他要件者
    ，法院應以裁定駁回之，但其情形可以補正者，法院應定期
    間先命補正，復為同條例第8條所明定。次按消費者債務清
    理條例之立法目的，在於使陷於經濟上困境之消費者，得分
    別藉由更生或清算程序清理債務，藉以妥適調整其與債權人
    及其他利害關係人之權利義務關係，保障債權人之公平受償
    ，並謀求消費者經濟生活之更生機會，從而健全社會經濟發
    展 (消費者債務清理條例第1條立法理由參照)，換言之，債
    務人若尚未達不能清償或並無不能清償債務之虞者，則無藉
    由消費者債務清理條例清理債務之適用。
二、本件債務人向本院聲請更生，雖主張：其有不能清償債務情
    事，前已提出債權人清冊，以書面向最大債權金融機構即臺
    灣銀行請求共同協商債務清償方案，惟聲請人業遭新榮資產
    管理股份有限公司等債權人強制扣薪每月3分之1，則聲請人
    雖每月收入約新臺幣（下同）26,000元，扣薪後僅餘約19,0
    00元，而聲請人每月與母親2人之最低生活費為22,360元，
    顯已無法維持最低基本生活，實無分文餘額可供清償臺灣銀
    行之債務，致協商不成立，且無擔保或無優先權之債務總額
    未逾新臺幣1,200萬元，復未經法院裁定開始清算程式或宣
    告破產，爰依法聲請更生云云 。
三、經查：
(一)本件聲請人前於消費者債務清理條例施行後，曾以書面向最
    大債權金融機構臺灣銀行請求共同協商債務清償方案，惟因
    聲請人無力清償分文而不成立等情，業據聲請人提出前置協
    商不成立通知書為證，而臺灣銀行對聲請人之債權額為70,0
    00元，可接受之清償方案為聲請人每月償還2,000元等情，
    復經本院依職權傳喚臺灣銀行之複代理人乙○○到庭陳述明
    確，此有本院98年7月21日之訊問筆錄可稽，自堪信聲請人
    已與最大債權金融機構踐行前置協商程序而不成立為真實。
(二)聲請人主張現任職於百鄴企業有限公司，平均每月薪資26,0
    00元，遭扣薪後每月平均僅餘約19,000元（並未含每月平均
    可得之年終獎金）等情，業據其提出職務證明書、薪資單、
    執行命令、年終獎金證明等為證，從而，聲請人每月收入至
    少尚餘19,000元之事實，應可認定。
(三)又聲請人主張其個人每月必須支出房租7,000元、水費300元
    、電費600元、瓦斯費400元、電話費1,000元、勞保費327元
    、健保費600元及母子2人膳食費各6,000元（即以每人每日
    200元計算），其中電話費及母子膳食費部分均未見其提出
    相關單據，且屬過高，應酌減為電話費500元、母子2人膳食
    費各4,500元（即以每人每日150元計算），其餘部分則尚屬
    合理，應予准許。至聲請人復主張每月必須支出其母扶養費
    6,000元，因其於個人必要支出中已列計其母之膳食費，於
    此則顯屬重覆列計，應予剔除。又聲請人之母除聲請人外，
    尚有2子即潘登寶、丙○○，此亦有聲請人所提之戶籍謄本
    附卷足按，是縱如聲請人於98年6月29日具狀所述潘登寶因
    涉跨國詐欺而被羈押於香港，無法支付其母之扶養費為真，
    聲請人亦尚有其弟丙○○，而丙○○為有薪資所得之人，並
    非無工作能力等情，有本院依職權調得之稅務電子閘門財產
    所得調件明細表在卷可證，故上開其母膳食費（即扶養費）
    4,500元，依民法第1115條第1、3項，自須由聲請人與其弟
    丙○○2人平均負擔，即聲請人應負擔之其母扶養費應為每
    月2,250元，逾此部分，則不應准許。
(四)從而，應認聲請人每月必要支出金額為房租7,000元、水費3
    00元、電費600元、瓦斯費400元、電話費500元、勞保費327
    元、健保費600元、個人膳食費4,500元及其母扶養費2,250
    元，亦即聲請人每月必要支出金額應為16,477元（計算式：
    7,000+300+600+400+500+327+600+4,500+2,250＝16,477）
    。
四、綜上所述，以聲請人每月收入扣除遭扣薪部分至少尚餘19,0
    00元（此並未含聲請人尚可領得之年終獎金，已如前述），
    扣除其每月必要支出16,477元，尚餘2,523元，應非不能清
    償上開協商方案所估計之月付金2,000元，且參酌聲請人所
    積欠之金融機構債權人僅臺灣銀行1家，債權額復僅為70,00
    0元，而聲請人現年33歲，正值青壯年時期，為償還債務，
    必須經歷履行期間較不寬裕之經濟生活，乃債務人於負擔債
    務時即得預見，是依誠實及信用之原則，債務人於有履行可
    能性時，本應誠實勤勉履行債務，要難率爾聲請依更生程序
    清理其債務。從而，聲請人依其能力，並非不能清償債務或
    有不能清償債務之虞，是本件聲請人聲請更生，既無消費者
    債務清理條例第3條規定之適用，且上開欠缺又均屬無從補
    正，依上說明，自應駁回其更生之聲請，爰裁定如主文。
中    華    民    國    98    年    7     月    28    日
              民事第一庭    法  官  游悅晨
如不服本裁定，應於裁定送達後10日內，以書狀向本院提出抗告
，並繳納抗告費新臺幣1千元。
上為正本係照原本作成。
中    華    民    國    98    年    7     月    28    日
                            書記官  張富


司法院資訊處製作；財團法人民間司法改革基金會備份。
